【裁判字號】    96,苗小,994
【裁判日期】    970104
【裁判案由】    侵權行為損害賠償
【裁判全文】
臺灣苗栗地方法院民事判決             96年度苗小字第994號
原      告  丁○○
訴訟代理人  乙○○
                        號
被      告  大豐環保科技股份有限公司
                        路7號.
法定代理人  甲○○
                        7號
訴訟代理人  戊○○
被      告  丙○○
                        路7號.
上列當事人間請求侵權行為損害賠償事件，本院於民國96年12月
21日言詞辯論終結，判決如下：
    主    文
被告應給付原告新臺幣肆萬零貳拾陸元，及自民國九十六年九月
二十一日起至清償日止，按年息百分之五計算之利息。
原告其餘之訴駁回。
訴訟費用新臺幣壹仟元，由被告負擔新臺幣柒佰元，餘由原告負
擔。
本判決第一項得假執行。
    事實及理由要領
一、原告起訴主張：被告丙○○為被告大豐環保科技股份有限公
    司（下稱大豐環保公司）僱用之司機，於民國96年3 月9 日
    下午3 時許，駕駛被告大豐環保公司所有車牌號碼045-TA號
    大貨車，載運大量回收之寶特瓶及其他資源回收物，行經國
    道第三高速公路北上106.9 公里處，因所載運之貨物未經妥
    善綑綁，致部分貨物掉落，砸向同向行駛於上開大貨車左後
    方，由訴外人乙○○駕駛之原告所有車牌號碼0898-ER 號自
    用小客車，造成原告所有自小客車之引擎蓋凹陷、前擋風玻
    璃碎裂，被告丙○○於高速公路駕車本應注意嚴密覆蓋裝載
    物品並捆紮牢固，且依當時之情形，亦非不能注意，詎其疏
    未注意貨品之固定，致掉落撞及原告所有之自小客車，造成
    車輛受損，經原告自行送往修車廠修復，支出修理費用新臺
    幣（下同）59,000元，爰依民法侵權行為法律關係請求被告
    連帶賠償前開修護金額等情。並聲明：(一)被告應連帶給付原
    告59,000元，及自起訴狀繕本送達被告翌日起至清償日止，
    按年息百分之5 計算之利息；(二)原告願供擔保請准宣告假執
    行。
二、被告二人則以：被告丙○○行經高速公路前開路段時並未掉
    落任何物品導致原告所有自小客車受損，因大貨車上載運之
    空寶特瓶應不可能造成如此嚴重的損害，應係其他間應物品
    造成等語，資為抗辯。並聲明：原告之訴駁回。
三、查原告主張被告丙○○係被告大豐環保公司之受僱人，原告
    所有之自小客車於前開時地因遭不明物體撞擊受損修復之事
    實，業據其提出修護統一發票、國道公路警察局道路交通事
    故當事人登記聯單1 紙在卷可稽，並有本院依職權調閱之道
    路交通事故調查報告表、談話紀錄、現場圖、現場照片10張
    等件為證，核屬相符，且被告二人就其僱佣關係存在乙節亦
    未爭執，雖另辯稱其車輛行經高速公路上開路段時並未掉落
    任何物品造成原告車輛受損云云，惟查：證人即當時駕駛原
    告所有自小客車之乙○○到庭證稱：96年3 月9 日當天伊駕
    駛原告所有之自小客車，由彰化回台北，行駛至高速公路北
    上1 百多公里處，右前方行駛於外側車道之大貨車上掉落1
    個東西，先掉到引擎蓋上，再彈到前擋風玻璃，擋風玻璃右
    側就裂開了，伊就加速往前行駛，攔下該大貨車，停在路肩
    後，伊就打電話報警等語（見本院卷第50頁），經核與原告
    所陳事故發生經過相符（見本院卷第48、49頁），且其等陳
    述與肇事後國道公路警察局第二警察隊員警詢問時之紀錄亦
    屬相同；參以被告丙○○駕駛大貨車確實載運空寶特瓶、空
    塑膠桶等資源回收物，該大貨車吊桿內亦夾有零星之空寶特
    瓶、空塑膠桶，此有卷附之現場大貨車照片可參，且為被告
    所不否認，本院審酌上情，堪認原告主張並非無據，洵堪採
    信。被告空言否認，辯稱：應係其他原因造成原告所有之車
    輛損害云云，要難憑採。
四、按因故意或過失，不法侵害他人之權利者，負損害賠償責任
    。又汽車、機車或其他非依軌道行駛之動力車輛，在使用中
    加損害於他人者，駕駛人應賠償因此所生之損害；另受僱人
    因執行職務，不法侵害他人之權利者，由僱用人與行為人連
    帶負損害賠償責任，民法第184 條第1 項前段、第191 條之
    2 及第188 條第1 項前段分別定有明文。次按貨車行駛高速
    公路，裝載之貨物，應嚴密覆蓋，捆紮牢固，高速公路及快
    速公路交通管制規則第21條第1 項第1 款亦有明文。本件被
    告丙○○駕駛貨車行駛高速公路，原應注意其裝載之貨物，
    須嚴密覆蓋，捆紮牢固，又當時並無不能注意之情事，竟疏
    未注意，以致掉落物品衍生事故，自有過失。原告所有之自
    小客車受損既因被告丙○○之過失行為所致，二者間復有相
    當因果關係，而被告丙○○被告大豐環保公司之受僱人，其
    因執行職務不法侵害原告之權利，揆諸前揭法條規定，原告
    訴請被告二人連帶賠償其因上開事故所受損害，洵屬有據，
    應准許之。
五、再按，不法毀損他人之物者，被害人得請求賠償其物因毀損
    所減少之價額，民法第196 條設有規定。另依該條規定請求
    賠償物被毀損所減少之價額，得以修復費用為估定標準，但
    以必要者為限（例如修理材料以新品換舊品，應予折舊）。
    查系爭車輛經撞損後現已修復，修復費用包含零件費用40,
    690 元、耗材費用1,795 元、噴漆費用10,771元、板金費用
    5,744 元，總計為59,000元等情，業經原告提出國都汽車股
    份有限公司出具之統一發票1 紙為證。又系爭車輛係94年11
    月出廠，至本件事故發生車輛受損之時止，已使用1 年又4
    個月，原告所花費之修復費用，既係以新零件更換損壞之舊
    零件，則原告以修理費作為損害賠償之依據時，自應將零件
    折舊部分予以扣除，始為合理；而折舊之標準，依行政院所
    頒固定資產耐用年數表及固定資產折舊率之規定，小客車之
    耐用年數為5 年，依定率遞減法每年折舊千分之369 ，而實
    際使用年數逾耐用年數，其最後1 年之折舊額，加歷年折舊
    累計額，總和不得超過該資產成本原額之10之9 。從而，依
    原告提出受損汽車之行車執照記載，系爭汽車之出廠年月為
    94年11月，迄至事故發生時之96年3 月，已使用約1 年4 個
    月，故上開零件及耗材等費用應列入折舊，折舊後之殘值為
    23,511元【計算式：第一年折舊金額：（40,690元＋1,79
    5 元）x0.369=15,677 元；第一年四個月折舊金額：（42
    ,485 元-15,677元）x0.369x4/12=3,297 元；殘值為：42,4
    85元- （15,677元＋3,297 元）=23,511 元，元以下四捨五
    入】，加上不須折舊之噴漆費用10,771元、板金費用5,744
    元後，原告得請求被告二人連帶賠償之汽車修理費用為40,
    026 元。
六、綜上所述，原告依據民法侵權行為損害賠償法律關係，請求
    被告二人連帶給付系爭自小客車之修復費用40,026元，及自
    起訴狀繕本送達翌日即96年9 月21日起至清償日止，按年息
    百分之5 計算之法定遲延利息部分，尚非無據，應予准許，
    逾此部分之請求，即無理由，應予駁回。
七、本件係屬小額訴訟程序所為被告部分敗訴之判決，原告勝訴
    部分依民事訴訟法第436 條之20規定，應依職權宣告假執行
    。至原告雖聲請供擔保宣告假執行，然僅在促使法院依職權
    發動而已，法院毋庸另為准駁之判決。另依同法第436 之19
    第1 項之規定，法院為訴訟費用之裁判時，確定本件訴訟費
    用為1000元（即裁判費），因兩造互有勝敗，爰審酌勝敗比
    例，命被告連帶負擔訴訟費用700 元，餘由原告負擔。
八、結論：本件原告之訴，為一部有理由、一部無理由，依民事
    訴訟法第436 條之23、第436 條第2 項、第79條、第436 條
    之19第1 項、第436 條之20，判決如主文。
中    華    民    國    97    年    1     月    4     日
                  臺灣苗栗地方法院苗栗簡易庭
                              法  官  林佩儒
以上為正本係照原本作成。
如不服本判決，應於送達後20日內，以判決違背法令為理由，向
本院提出上訴狀並表明上訴理由 (上訴理由應表明一、原判決所
違背之法令及其具體內容；二、依訴訟資料可認為原判決有違背
法令之具體事實)， 如未表明，上訴於法不合，得逕予駁回，如
於本判決宣示後送達前提起上訴者，應於判決送達後20日內補提
上訴理由書（須附繕本）。
                        書記官  葉俊宏
中    華    民    國    97    年    1     月    4     日


司法院資訊處製作；財團法人民間司法改革基金會備份。
